【裁判字號】    92,上易,1488
【裁判日期】    921012
【裁判案由】    毒品危害防制條例
【裁判全文】
臺灣高等法院臺中分院刑事判決                  九十二年度上易字第一四八八號
    上  訴  人
    即  被  告  甲○○
右上訴人因毒品危害防制條例案件，不服臺灣苗栗地方法院九十二年度易字第二七二
號中華民國九十二年七月三日第一審判決（起訴案號：臺灣苗栗地方法院檢察署九十
二年度偵緝字第一三九號），提起上訴，本院判決如左：
    主      文
上訴駁回。
    事      實
一、甲○○前因違反毒品危害防制條例、竊盜案件，經分別判處有期徒刑六月、六月
    、及七月確定，嗣經定應執行刑為有期徒刑一年五月，於民國（下同）九十年十
    二月二十七日縮短刑期假釋期滿執行完畢。竟不知悔改，於九十二年二月十一日
    下午三時許，在苗栗縣頭份鎮鎮公所附近，向綽號「阿清」之不詳姓名者，購買
    第一級毒品海洛因乙包淨重零點三公克而持有之（包裝重零點三六公克，公訴人
    載為毛重約零點五公克，另甲○○所購得第二級毒品安非他命二包已持以吸用，
    其持有之行為被施用之行為所吸收，此部分由公訴人另行偵辦）未及吸用，而於
    同日下午三時四十分許，在苗栗縣頭份鎮○○路九十八號前（公訴人載為同鎮流
    東里山區），為警在其駕駛之ＨＢ─七九六五號自小貨車內查獲，並扣得上述毒
    品海洛因一包。
二、案經苗栗縣警察局竹南分局報請臺灣苗栗地方法院檢察署檢察官偵查起訴。
    理      由
一、訊之上訴人即被告（下稱被告）甲○○雖不否認於前記時間、地點被警起獲扣案
    海洛因之事實，惟矢口否認有何犯行，辯稱：被告與同居女友乙○○連續四次吸
    食毒品，於九十一年十二月三日、九十二年二月十一日（本件）、四月十七日、
    五月十九日（本件於偵查中緝獲當日）被警查獲，分別由苗栗縣警察局竹南分局
    、新竹市警察局第二分局、第三分局報請檢察官偵辦，被告為圖卸責交保，於警
    訊及偵查中全程否認施用毒品，為了規避責任達成讓檢方諭知交保候傳之目的，
    被告與女友乙○○並輪流頂替坦承犯行，省略一人的交保費用；詎檢察官竟就被
    告吸食及持有海洛因提起公訴（九十二年度毒偵緝字第七二號，臺灣苗栗地方法
    院九十二年度易字第二七一號），該部分仍在審理中，惟檢察官又就持有海洛因
    部分提起公訴（即本件），經原審逕行判決；吸食部分（臺灣苗栗地方法院九十
    二年度易字第二七一號）被告在審理中全盤坦承施用第一級、第二級毒品，應概
    括吸收持有第一級毒品之行為，本件應為無罪之諭知；又扣案之毒品係乙○○所
    買云云。
二、經查：
  (一)被告另件毒品案件，臺灣苗栗地方法院檢察署係就被告吸用安非他命部分提起公
    訴（九十二年度毒偵緝字第七二號，臺灣苗栗地方法院九十二年易字第二七一號
    案，見本院卷第二十九頁、第五十八頁），被告所辯其吸用海洛因之犯行，已經
    提起檢察官提起公訴，係屬誤會。
  (二)扣案海洛因係被告於本件案發前向綽號「阿清」之不詳姓名人購得，未及施用即
    被警查扣，此已據被告於警詢及偵查中供述明確（六九一號偵查卷第二一頁背面
    、第二二頁、第四二頁），被告於原院審理中復供稱於警詢及偵查中之自白均出
    於自由意志（原審卷第四十七頁），足徵前述自白即具任意性，並無瑕疵可指；
    至於被告於本院調查時：「（本件查獲的海洛因）是查獲前一、二天或是當天買
    的，海洛因是乙○○買的，安非他命是我買的，買來當天我有吸海洛因及安非他
    命」云云，惟經警對被告採尿送檢驗結果，被告之尿液僅檢出安非他命陽性反應
    （六九一號偵查卷第四十九頁），核與被告於警訊及偵查中所供未曾施用毒品海
    洛因一節相符，與被告於本院審理中所供被查獲前有吸用海洛因之事實，則不相
    符合，被告所供被查獲前曾施用海洛因云云，即難認可採；按吸食毒品前之持有
    行為固應為吸食行為吸收，不另獨立成立持有毒品罪，惟本件被告取得毒品海洛
    因在吸食前即被查獲，行為僅止於持有之階段，且無施用之行為，自無法認為本
    件被告持有毒品之行為已為吸食行為所吸收，而不另成罪（至於如有其他持有毒
    品之行為，為另次施用毒品之行為吸收，則屬另一問題）。此外，本件扣案之白
    粉一包經送鑑驗結果，確為第一級毒品海洛因、淨重零點三公克（包裝重零點三
    六公克），有法務部調查局鑑定通知書附卷可稽（六九一號偵查卷第五三頁），
    及扣案之海洛因一包可證，被告持有第一級毒品之犯行已可認定。
  (三)被告於偵查及警訊中供稱購得第一級毒品海洛因未及吸用而被警查獲與事實相符
    ，而可採信已如前述，被告於審理中復供稱毒品海洛因係其女友乙○○所購買，
    且被告在被查獲前有吸用之行為云云，與事實不符，亦見前述；則被告聲請傳喚
    證人乙○○證明毒品為乙○○所購買，即無必要，併予敘明。
  (四)核被告所為，係犯毒品危害防制條例第十一條第一項之持有第一級毒品罪。被告
    曾因違反毒品危害防制條例、竊盜案件，經分別判處有期徒刑六月、六月、七月
    確定，並經定應執行刑為有期徒刑一年五月，於九十年十二月二十七日假釋期滿
    執行完畢，有臺灣苗栗地方法院檢察署刑案資料查註紀錄表及臺灣高等法院被告
    全國前案紀錄表在卷可稽；被告受有期徒刑執行完畢後，五年以內再犯本件有期
    徒刑以上之罪，為累犯，應依刑法第四十七條規定加重其刑。
四、原審因認被告犯罪事證明確，依毒品危害防制條例第十一條第一項、第十八條第
    一項前段，刑法第十一條、第四十一條第一項前段、第四十七條，罰金罰鍰提高
    標準條例第二條等規定，並審酌被告持有毒品數量不多，及其犯罪後之態度等一
    切情狀，量處被告有期徒刑四月，並諭知易科罰金之折算標準，扣案之海洛因宣
    告沒收銷燬之，認事用法均無不當，量刑亦稱妥適，被告上訴意旨否認持有行為
    ，並辯稱其持有之行為已為吸用行為吸收云云，指摘原審判決不當，為無理由，
    應予駁回。
五、依刑事訴訟法第三百六十八條，判決如主文。
本案經檢察官丙○○到庭執行職務。
中      華      民      國      九十二  年      十      月      十二    日
                                臺灣高等法院臺中分院刑事第十庭
                                      審判長法  官  林  照  明
                                            法  官  蔡  名  曜
                                            法  官  王      銘
右正本證明與原本無異。
不得上訴。
                                            書記官  王  麗  珍
中      華      民      國      九十二  年      十      月      二十    日
                                                                        Ａ


司法院資訊處製作；財團法人民間司法改革基金會備份。
